臺灣高等法院臺中分院刑事判決　　　　95年度上訴字第1823號
上　訴　人　臺灣南投地方法院檢察署檢察官
被　　　告　丙○○
　　　　　　乙○○
上列上訴人因被告等違反森林法案件，不服臺灣南投地方法院95
年度易字第231號中華民國95年7月5日第一審判決（聲請簡易判
決處刑案號：臺灣南投地方法院檢察署94年度偵字第4209號），
提起上訴，本院判決如下：
    主  文
原判決撤銷。
丙○○、乙○○共同為搬運贓物，使用車輛，竊取森林主產物，
各處有期徒刑陸月，如易科罰金，均以銀元參佰元折算壹日。各
併科罰金新台幣伍仟伍佰元，如易服勞役，均以新台幣壹仟元折
算壹日。
    事  實
一、乙○○明知其所管理由其弟張金印向南投縣政府專案承領之
    南投縣竹山鎮○○○段鹿子坑小段329-10地號林地係為中華
    民國所有，由財政部國有財產局管理，並明知放領林地需經
    申請始得砍伐，竟與丙○○基於意圖為自己不法所有之犯意
    聯絡，推由丙○○至上開林地竊取七里香，由丙○○於94年
    11月16日，以新台幣（下同）9千元僱請不知情之吊車司機
    陳旺桔、另以3千元僱請不知情之貨車司機劉如賢，駕駛車
    牌號碼TI-540號營大貨車，至上開地點竊取七里香一株。嗣
    於94年11月16日下午5時許，丙○○以車輛載運上開竊得七
    里香行經竹山鎮○○○路往大鞍里方向猴櫥崙山區之際，為
    警當場查獲。
二、案經南投縣警察局竹山分局報請臺灣南投地方法院檢察署檢
    察官偵查聲請簡易判決處刑，經臺灣南投地方法院依通常程
    序審理。
    理  由
一、訊據被告丙○○、乙○○供承有於上開時地砍伐七里香，並
    以車輛載運之事實，惟均矢口否認有違反森林法之犯行，均
    辯稱：有經過土地放領人張金印同意砍伐，不知道法律規定
    要先申請，以為放領的款項繳清之後，土地就是我們的了云
    云。惟查：
  (一)上開事實，業據證人即南投縣政府流域管理局生態保育課林
    業推廣員修俊傑於警詢、原審審理中證述甚詳，核與證人劉
    如賢、陳旺桔於警詢、證人張金印於警詢、原審審理中證述
    之情節相符。復有南投縣政府承領公有土地證書、贓物認領
    據、會勘紀錄、委託書影本、地籍圖謄本、盜伐七里香樹木
    現場簡圖、照片三張、南投縣政府代管國省有土地收入繳款
    收據、土地所有權狀影本、土地登記簿謄本、財政部國有財
    產局臺灣中區辦事處南投分處函等附卷，可資佐證。
  (二)按臺灣省山地保留地管理辦法第7條第1項第3款規定，准予
    租地造林所種槙之竹木、果樹為國家與造林人共有，同辦法
    第56條第1項規定：山地保留地內人民租地造林之竹山已達
    砍伐年齡時，得由造林人向鄉公所申請呈由縣政府核准採伐
    ，政府分收部分依法查定價金後得由租地造林人繳納價金承
    購之。是依前開規定，租地造林人或經租地造林人同意管理
    者，在未經申請政府核准採伐並繳納分收部分之價金前，該
    竹木之所有權，屬於國家與租地造林人所共有，租地造林人
    或得租地造林人同意者，未經共有人即國家之同意，擅自砍
    伐地上竹木，難謂非竊取森林主產物（最高法院77年度台上
    字第357號判決、79年度台上字第5455號判決、臺灣高等法
    院66年法律座談會研討結果可資參照）。
  (二)證人張金印雖係公地放領權人，惟揆諸上揭判決意旨，公地
    上之林木仍須經申請始得砍伐，證人張金印在未經申請核准
    砍伐前，無權授予他人砍伐。被告等雖稱均得證人張金印同
    意，仍屬無權砍伐，被告等任意砍取七里香行為當屬竊盜。
    再政府公地放領林地目的係為造林，倘得任由放領人未經許
    可即砍伐林木，則放領人每年僅繳納為數不多之租金，卻可
    砍伐公地內珍貴林木出售獲利，一則違背放領公地之目的，
    二則使放領人因此獲取不當利益。因此，自不以曾經獲得證
    人張金印同意砍伐，而解免違反森林法之罪責。而本件七里
    香一棵之贓額，經本院函詢南投縣政府查復結果，為2750元
    ，有南投縣政府95年12月29日府農林字第09502413820號函
    附卷可稽。
  (三)綜上所述，被告等所辯，顯係卸責之詞，不足採信。本件事
    證明確，被告等犯行，均堪認定。
二、核被告等所為，均係犯森林法第52條第6款之罪，被告二人
    間，有犯意聯絡及行為分擔，均應論以共同正犯。按刑法於
    民國94年2月2日經總統令修正公布，於95年7月1日施行，依
    修正後刑法第2條第1項規定：行為後法律有變更，應適用行
    為時之法律。但行為後之法律有利於行為人者，適用最有利
    於行為人之法律。本件被告所犯之森林法第52條，係屬應併
    科罰金之罪，被告行為後法律有變更，經比較修正前刑法第
    42條第2項及修正後刑法第42條第3項，關於易服勞役之結果
    ，以修正後之規定較有利於行為人，應適用修正後法律以定
    易服勞役之標準。至於易科罰金部分，仍以修正前刑法第41
    條第1項前段之規定有利於行為人，自應適用該規定，以定
    易科罰金之折算標準。原審判決未予詳查，以證人張金印依
    森林法第4條規定視為森林所有人自得挖取樹木，而諭知被
    告等無罪之判決。惟查張金印係於95年5月3日始取得本件土
    地所有權，本件被告等行為時，張金印尚非土地所有人，且
    依森林法第45條第1項規定，凡伐採林產物應經主管機關許
    可並經查驗，始得運銷。縱為森林所有人，伐採林產物時，
    仍應經主管機關之許可，被告等既未經申請即予砍伐，自難
    辭違反森林法之罪責。原判決認事用法，即有違誤之處，檢
    察官上訴指摘原判決不當，為有理由，應予撤銷改判。爰審
    酌被告等犯罪之動機、目的、手段，犯罪時所受之刺激及其
    品性、生活狀況、智識程度、犯罪所生之損害，及犯罪後態
    度等一情狀，各量處有期徒刑六月，各併科贓額二倍之罰金
    ，並均諭知有期徒刑如易科罰金，罰金如易服勞役之折算標
    準。
據上論結，應依刑事訴訟法第369條第1項前段、第364條、第299
條第1項前段，森林法第52條第1項第6款，修正後刑法第2條第1
項、刑法第11條前段、第28條、第42條第3項、修正前刑法第41
條第1項前段，修正前罰金罰鍰提高標準條例第2條，判決如主文
。
本案經檢察官甲○到庭執行職務。
中　　華　　民　　國　　96　　年　　2 　　月　　6 　　日
            刑事第十一庭  審判長法　官  陳  朱  貴
                                法　官  胡  文  傑
                                法　官  郭  同  奇
上列正本證明與原本無異。
如不服本判決應於收受送達後十日內向本院提出上訴狀，其未敘
述上訴之理由者並得於提起上訴後十日內向本院補提理由書（均
須按他造當事人之人數附繕本）。
                                書記官  康  孝  慈
中　　華　　民　　國　　96　　年　　2 　　月　　8 　　日
附錄論罪科刑法條
森林法第52條
竊取森林主、副產物而有左列情形之一者，處6月以上5年以下有
期徒刑，併科贓額二倍以上五倍以下罰金：
一  於保安林犯之者。
二  依機關之委託或其他契約，有保護森林義務之人犯之者。
三  於行使林產採取權時犯之者。
四  結夥二人以上或僱使他人犯之者。
五  以贓物為原料，製造木炭、松節油、其他物品或培植菇類者
    。
六  為搬運贓物，使用牲口、船舶、車輛，或有搬運造材之設備
    者。
七  掘採、毀壞、燒燬或隱蔽根株，以圖罪跡之湮滅者。
八  以贓物燃料，使用於礦物之採取，精製石灰、磚瓦或其他物
    品之製造者。
前項未遂犯罰之。
第1項第5款所製物品，以贓物論，沒收之。
